【裁判字號】    89,易,669
【裁判日期】    890503
【裁判案由】    贓物等
【裁判全文】
臺灣桃園地方法院刑事判決                          八十九年度易字第六六九號
    公  訴  人  臺灣桃園地方法院檢察署檢察官
    被      告  丁○○
                戊○○
右列被告因贓物等案件，經檢察官提起公訴（八十八年度偵字第一七六一九號），本
院判決如左：
        主  文
丁○○、戊○○均無罪。
        理  由
一、公訴意旨略以：被告戊○○意圖為自己不法之所有，於民國八十八年十一月某日
    ，在桃園縣大園鄉○○○路四十號「金輪修車廠」，將離本人所持有，車牌號碼
    為ＷＩ─八九五二號（起訴書誤載為ＷＬ－八九五二號）車牌二面（持有人為庚○○，於八十八年一月五日七時許，在桃園縣桃園市○○路○段遭竊），予以侵
    占入己。被告丁○○明知戊○○持有之自用小客車車牌ＷＩ─八九五二號二面係
    侵占他人所有物而得來之贓物，竟於八十八年十一月某日，在「金輪修車廠」前
    址，自戊○○處收受之，並懸掛於己有之車號Ｒ二─二七四五號自用小客車（車
    牌因違規遭扣）上，因認被告丁○○、戊○○分涉犯刑法第三百四十九條第一項
    、第三百三十七條之罪嫌云云。
二、按犯罪事實應依證據認定之，無證據不得推定其犯罪事實，刑事訴訟法第一百五
    十四條定有明文。又認定不利於被告之事實，須依積極證據，苟積極證據不足為
    不利於被告事實之認定時，即應為有利於被告之認定，更不必有何有利之證據，
    最高法院三十年上字第八一六號著有判例可資參照。
三、經核公訴人認定被告丁○○、戊○○右揭犯罪，無非係以被告戊○○所供該車牌
    是李光明所留下云云，因李光明已而無法查證，又縱認其所陳為真，惟該二面
    車牌並不因持有人死亡而成無主物，被告擅將車牌借予他人使用，其有侵占之不
    法所有意圖甚明，又被告丁○○自承明知所借用之車牌車主已亡，竟仍趁機自被
    告戊○○處收受，其明知二面車牌是被告戊○○侵占他人所有物所得來之贓物，
    亦為無庸置疑之事實，為其主要論據。訊據被告丁○○、戊○○則堅決否認右開
    事實，被告戊○○辯稱：伊有一客戶李光明於八十七年底駕駛一輛自用小客車在
    桃園縣中壢市青埔國小旁撞到，李光明至伊之住處請伊把車子吊回修理，因該車
    撞得很嚴重，伊就把該車直接拖到伊位於桃園縣大園鄉○○村○○○○路旁之報
    廢車停車場，當時該車即係懸掛ＷＩ─八九五二號之車牌，到了八十八年二月，
    因該車停放在報廢車停車場裏很久，伊怕大牌遺失，遂將大牌拆下拿到伊之「金
    輪修車廠」擺放，並在該車牌後面寫上「火鳥」二字以茲區別，後因其友人乙○○帶同被告丁○○來伊之「金輪修車廠」，伊才借上開車牌予丁○○，然伊並不
    知道李光明之自用小客車所懸掛之ＷＩ─八九五二號之車牌係贓物或遺失物等語
    ；被告丁○○則辯稱：伊因於八十八年十月份交通違規，其之Ｒ二－二七四五號
    自用小客車之車牌被吊扣，所以才透過伊車行之老闆乙○○去向經營修車廠之戊○○借車牌使用，然伊並不知戊○○借予伊之車牌係屬贓物等語。經查：證人乙○○於警訊時證稱確係伊帶同被告丁○○去向被告戊○○借ＷＩ─八九五二號之
    車牌，戊○○有告知伊該車牌為其朋友死亡後，車輛未使用，所以拆下車牌借給
    丁○○使用，並於本院證稱該車牌背面本有寫「火鳥」二字，戊○○在借給丁○○時才擦掉等語。證人即李光明之父丙○○○則於警訊及本院審理時證稱伊之子
    李光明於八十八年一月廿八日因車禍死亡前二週，確有駕駛車號為ＦＨ－六七五
    九號之自用小客車於中壢市青埔國小前發生車禍，並導致手輕微擦傷，據伊之子
    李光明表示該車已委請「金輪修車廠」吊回修理，伊之子死亡後，伊將該車全權
    委由「金輪修車廠」老闆即被告戊○○處理等語。由上開二證人之證言可知，被
    告戊○○確係受已死亡之客戶李光明委託，將事故車ＦＨ－六七五九號之自用小
    客車拖回處理，然該車為何懸掛ＷＩ─八九五二號之已報失之車牌，戊○○並無
    知悉之理，且由被告戊○○在該車牌背面本寫「火鳥」二字，亦可知其確係因某
    些修車廠委修之客戶逾期不來車廠處理，始將車牌拆下擺放於修車廠內，以免遺
    失，此非惟業據被告戊○○所聘僱之「金輪修車廠」員工郭時淵、郭燕祥於偵查
    時證稱因工廠是開放式的，為避免車牌被竊，於車牌後面用麥克筆寫明車子的款
    式，即本件之查獲員警甲○○亦於偵訊時證稱「金輪修車廠」裏確係如被告戊○○所說有很多車牌，伊到現場有看到約七、八面車牌，經查證，該等車牌均是正
    常未報遺失的等語，亦可徵被告戊○○及其之員工郭時淵、郭燕祥之辯詞及證詞
    非虛。非惟如是，本件查獲之員警己○○到院證稱警方是依被告丁○○之供詞找
    到乙○○，再依乙○○之供詞找到被告戊○○，再依戊○○之供詞並會同戊○○
    去找李光明，並因此找到李光明之父丙○○○，並即在丙○○○之家中做丙○○○之筆錄，由此可知，被告二人並非同時與證人乙○○、丙○○○做筆錄，且該
    二證人又係警方臨時依被告之供述向上追查ＷＩ─八九五二號車牌之來源時始為
    警方發覺並做筆錄，該二證人尤無與二被告事先串供之可能，二被告之上開辯詞
    均足採信，因之，被告戊○○並無知悉其客戶李光明之自用小客車上所懸掛之Ｗ
    Ｉ─八九五二號車牌係屬贓物或遺失物之理，被告丁○○更無知悉其所收受之該
    車牌係贓物之理。此外，復查無其他積極證據，足以證明被告戊○○有何侵占遺
    失物犯行，被告丁○○有何收受贓物犯行，被告二人之犯罪尚屬不能證明，衡諸
    首開法條及判例要旨，自應依法諭知無罪之判決。
據上論斷，應依刑事訴訟法第三百零一條第一項，判決如主文。
本案經檢察官魏雯祈到庭執行職務
中      華      民      國      八十九    年    五月      三      日
                                臺灣桃園地方法院刑事第一庭
                                      法  官    曾  雨  明
右正本證明與原本無異。
如不服本判決，應於判決送達後十日內向本院提出上訴狀( 應附繕本 )，上訴於
臺灣高等法院。
                                      書記官    戴  育  萍
中        華        民        國   八十九   年     五     月     八     日


司法院資訊處製作；財團法人民間司法改革基金會備份。
